【裁判字號】    98,上易,2726
【裁判日期】    981229
【裁判案由】    毒品危害防制條例
【裁判全文】
臺灣高等法院刑事判決                98年度上易字第2726號
上  訴  人  臺灣士林地方法院檢察署檢察官
被      告  甲○○
                    （另案在臺灣臺北監獄臺北分監執行）
上列上訴人因被告違反毒品危害防制條例案件，不服臺灣士林地
方法院98年度審易字第1378號，中華民國98年8 月12日第一審判
決（起訴案號：臺灣士林地方法院檢察署98年度毒偵字第1039號
），提起上訴，本院判決如下：
    主  文
上訴駁回。
    事實及理由
一、本案經本院審理結果，認第一審以被告甲○○施用第二級毒
    品，判處有期徒刑6 月，並諭知易科罰金之折算標準，認事
    用法，要無違誤，量刑亦稱妥適，應予維持，並引用第一審
    判決書記載之證據及理由（如附件）。
二、上訴意旨略以：被告因施用第二級毒品案件:
    1、於97年3月17日，經臺灣板橋地方法院以97年簡字第99號
       案判處得易科罰金之有期徒刑4月確定。
    2、於97年5月30日，經臺灣板橋地方法院以97年簡字第4499
       號案判處得易科罰金之有期徒刑4月確定。
    3、於98年6月22日，經臺灣士林地方法院以98年易緝字第49
       號案判處得易科罰金之有期徒刑5月確定。
    4、於98年7 月3 日，經臺灣臺北地方法院以98年易緝字第5
       2 號案，判處有期徒刑5 月。
    本件係被告第5 次因施用第二級毒品被提起公訴，有被告之
    刑案資料查註紀錄表可稽，被告於短暫之時間內，密集施用
    毒品，足見違法意識甚高。原審雖亦認被告不知悛悔，復又
    觸犯本件犯行，顯示其尚無法戒絕吸毒惡習，為累犯，然僅
    量處有期徒刑6 月，所量之刑顯然過輕，亦與附件之本署求
    刑標準表不符，難認原判決妥適，請撤銷原判決，改依本署
    求刑標準表，量處被告有期徒刑9 月等語。
三、經查：科刑時必須審酌犯人本身之犯罪情狀，且以具體個案
    之犯罪情狀，作為量刑輕重之依據，至於社會一般事項，要
    屬刑事政策，雖堪作參考，然不得據為科刑輕重之主要標準
    。（最高法院50年台上字第1131號判例參照）。被告雖有上
    訴意旨所指之施用二級毒品前案，有本院前案紀錄表一份在
    卷可稽，惟被告上開前案經科刑判決確定後，尚未執行完畢
    ，上訴意旨指被告構成累犯，尚有誤會。又原判決已說明毒
    品危害防制條例認施用毒品者具「病患性犯人」之特質，認
    僅對於施用毒品之犯人科以重刑，並不能使其戒除毒癮，除
    降低施用毒品罪之法定刑外，並採以觀察、勒戒方式戒除其
    身癮及以強制戒治方式戒除其心癮之措施。另參諸世界各國
    之醫療經驗及醫學界之共識，咸認施用毒品成癮者，其心癮
    甚難戒除，絕難戒絕斷癮，致其再犯率均偏高（以新加坡為
    例，其執行強制戒治後再犯比例高達百分之72至75）。因此
    施用毒品者無法戒絕毒癮，一再施用，本為施用毒品者之特
    性，再犯施用毒品罪，量刑不宜過重，且新修正刑法已採一
    罪一罰，對於施用毒品者，每次施用毒品之犯行，均分別處
    罰，已足制裁被告各次施用毒品之犯行，審酌被告98年間數
    次之施用犯行，當均基於同一個心癮所為，雖應分論併罰，
    然各次處罰量刑仍應考慮上述毒品犯「病患性犯人」之特質
    ，且本件被告係因錯誤觀念而施用毒品，又因家庭因素有強
    烈戒毒意願，再其施用毒品係傷害自身健康，及犯罪後坦承
    犯行之態度等一切情狀，量處有期徒刑6 月，並諭知易科罰
    金之折算標準，已具體審酌刑法第57條各款所列事項，並無
    違誤，上訴人依求刑標準表，指摘原審量刑過輕提起上訴，
    為無理由，應予駁回。
四、據上論斷，應依刑事訴訟法第368條、第364條、第373條，
    判決如主文。
本案經檢察官王金聰到庭執行職務。
中    華    民    國    98    年    12    月    29    日
                  刑事第十庭審判長法  官  楊炳禎
                                  法  官  陳春秋
                                  法  官  黃斯偉
以上正本證明與原本無異。
不得上訴。
                                  書記官  王宜玲
中    華    民    國    98    年    12    月    30    日
附錄：本案論罪科刑法條全文
毒品危害防制條例第10條第2項
施用第二級毒品者，處 3 年以下有期徒刑。
附件：
臺灣士林地方法院刑事判決            98年度審易字第1378號
公  訴  人  臺灣士林地方法院檢察署檢察官
被      告  甲○○  女  41歲(民國○○年○月○○日生)
                    住臺北市○○區○○路3段99巷7號2樓
                    身分證統一編號：Ｚ000000000號
                    （另案於臺灣臺北監獄臺北分監執行中）
上列被告因毒品危害防制條例案件，經檢察官提起公訴（98年度
毒偵字第1039號），經訊問被告後，被告為認罪之答辯，本院當
庭裁定認宜由受命法官獨任改行簡式審判程序，並判決如下：
    主  文
甲○○施用第二級毒品，處有期徒刑陸月，如易科罰金，以新臺
幣壹仟元折算壹日。扣案之安非他命殘渣袋個、吸食器貳個沒
收。
   事實及理由
一、本件犯罪事實、證據及所犯法條，均引用檢察官起訴書（如
    附件）之記載外，另證據部分補充如下：被告於本院調查時
    所為自白（本院民國98年7 月29日準備程序筆錄第2 頁及審
    判筆錄第1 至第3 頁參照）。
二、被告施用前、後持有第二級毒品甲基安非他命之低度行為，
    應為施用之高度行為所吸收，不另論罪。
三、按毒品危害防制條例認施用毒品者具「病患性犯人」之特質
    ，除降低施用毒品罪之法定刑外，並採以觀察、勒戒方式戒
    除其身癮及以強制戒治方式戒除其心癮之措施，足認僅對於
    施用毒品之犯人科以重刑，並不能使其戒除毒癮。另參諸世
    界各國之醫療經驗及醫學界之共識，咸認施用毒品成癮者，
    其心癮甚難戒除，絕難戒絕斷癮，致其再犯率均偏高（以新
    加坡為例，其執行強制戒治後再犯比例高達百分之72至75）
    。因此施用毒品者無法戒絕毒癮，一再施用，本為施用毒品
    者之特性，再犯施用毒品罪，量刑不宜過重，且新修正刑法
    已採一罪一罰，對於施用毒品者，每次施用毒品之犯行，均
    分別處罰，已足制裁被告各次施用毒品之犯行。惟本院審酌
    被告98年間數次之施用犯行，當均基於同一個心癮所為，雖
    應分論併罰，然各次處罰量刑仍應考慮上述毒品犯「病患性
    犯人」之特質，且本件被告係因施用毒品可減肥之錯誤觀念
    而施用毒品，又因家庭因素有強烈戒毒意願，再其施用毒品
    係傷害自身健康，及犯罪後於本院審判時坦承犯行之態度等
    一切情狀，認公訴人對被告求刑9 月稍嫌過重，量處如主文
    所示之刑，並諭知易科罰金之標準，以示懲儆。另扣案之安
    非他命殘渣袋3 個及吸食器2 個，為被告施用毒品所用，應
    依刑法第38條第1 項第2 款、第3項規定沒收，併此敘明。
四、據上論斷，應依刑事訴訟法第273 條之1 第1 項、第299 條
    第1 項前段、第310 條之2 、第454 條，毒品危害防制條例
    第10條第2 項，刑法第11條、第38條第1 項第2 款、第3 項
    、第41 條 第1 項前段，判決如主文。
五、本案經檢察官曾勁元到庭執行職務。
中    華    民    國    98    年    8     月    12    日
                      刑事第一庭法  官  王沛雷
以上正本證明與原本無異。
如不服本判決，應於收受送達後10日內向本院提出上訴書狀，其
未敘述上訴之理由者並得於提起上訴後20日內向本院補提理由書
( 均須按他造當事人之人數附繕本)「 切勿逕送上級法院」。
                                書記官  吳尚文
中    華    民    國    98    年    8     月    12    日
附錄論罪科刑法條：
毒品危害防制條例第10條第2項：
施用第二級毒品者，處三年以下有期徒刑。
臺灣士林地方法院檢察署檢察官起訴書
                                    98年度毒偵字第1039號
    被      告  甲○○  女  41歲（民國○○年○月○○日生）
                        住臺北市○○區○○路3段99巷7號2
                        樓
                        (現另案於臺灣臺北監獄臺北分監執
                         行中)
                        國民身分證統一編號：Ｚ000000000號
上列被告因違反毒品危害防制條例案件，業經偵查終結，認應提
起公訴，茲將犯罪事實、證據並所犯法條分敘如下：
        犯罪事實
一、甲○○前因施用毒品案件，經法院裁定送觀察、勒戒後，認
    無繼續施用毒品之傾向，於民國96年2月26日因無繼續施用
    毒品傾向釋放出所，並經本署檢察官以95年度毒偵字第2074
    號為不起訴處分確定。詎其仍不知悔改，於前案觀察、勒戒
    執行完畢釋放後5年內，復基於施用第2級毒品甲基安非他命
    之犯意，於98年5月25日晚上6時許，在臺北市士林區○○○
    街堤防外流動廁所內，以玻璃球吸食器加熱吸食煙霧之方式
    ，施用第2級毒品甲基安非他命。嗣經警於同日晚上9時30分
    許，在臺北市○○區○○街63巷口當場查獲，並扣得甲基安
    非他命吸食器2個、殘渣袋3個。經警採其尿液送檢驗，結果
    呈安非他命、甲基安非他命陽性反應，始悉上情。
二、案經臺北市政府警察局士林分局報告偵辦。
        證據並所犯法條
一、待證事實與證據清單：
  ┌──┬─────────┬────────────┐
  │編號│  證  據  名  稱  │  待    證    事    實  │
  ├──┼─────────┼────────────┤
  │一  │被告甲○○之自白  │被告坦承於上揭時地施用第│
  │    │                  │二級毒品甲基安非他命之事│
  │    │                  │實。                    │
  ├──┼─────────┼────────────┤
  │二  │臺灣尖端先進生技醫│被告為警查獲時所採尿液經│
  │    │藥股份有限公司98年│送檢驗結果，呈安非他命、│
  │    │6月10日 (尿液檢體 │甲基安非他命陽性反應，證│
  │    │編號024182)濫用藥 │明被告有施用第二級毒品甲│
  │    │物檢驗報告1紙     │基安非他命之事實。      │
  ├──┼─────────┼────────────┤
  │三  │扣案之安非他命吸食│佐證被告有施用第二級毒品│
  │    │器2個、安非他命殘 │甲基安非他命之事實。    │
  │    │渣袋3個           │                        │
  ├──┼─────────┼────────────┤
  │四  │本署95年度毒偵字第│被告於前案觀察、勒戒執行│
  │    │2074號不起訴處分書│完畢釋放後，5年內再犯本 │
  │    │、本署刑案資料查註│件施用第二級毒品甲基安非│
  │    │紀錄表、全國施用毒│他命之事實。            │
  │    │品案件紀錄表、法務│                        │
  │    │部全國檢察官線上查│                        │
  │    │詢刑案人犯在監所最│                        │
  │    │新資料報表各1份   │                        │
  └──┴─────────┴────────────┘
二、核被告甲○○所為，係犯毒品危害防制條例第10條第2項之
    施用第二級毒品罪嫌。扣案之甲基安非他命吸食器2個、殘
    渣袋3個，為被告所有供犯罪所用之物，請依刑法第38條第1
    項第2款、第3項宣告沒收。
三、依毒品危害防制條例第23條第2項、刑事訴訟法第251條第1
    項提起公訴。
    此    致
臺灣士林地方法院
中    華    民    國    98    年    7     月    6     日
                                          檢察官  楊淑芬
本件正本證明與原本無異
中    華    民    國    98    年    7     月    13    日
                                          書記官


司法院資訊處製作；財團法人民間司法改革基金會備份。
